【裁判字號】    97,訴,1399
【裁判日期】    980324
【裁判案由】    偽造文書等
【裁判全文】
臺灣雲林地方法院刑事判決              97年度訴字第1399號
公  訴  人  臺灣雲林地方法院檢察署檢察官
被      告  甲○○
                    （另案於臺灣彰化監獄執行中）
            丙○○
            炳榮
上列被告等因偽造文書等案件，經檢察官提起公訴（97年度偵字
第4584號），本院判決如下：
    主  文
甲○○犯結夥竊盜罪，累犯，處有期徒刑拾月。
丙○○犯結夥竊盜罪，處有期徒刑拾月。
炳榮犯結夥竊盜罪，處有期徒刑陸月；又犯行使偽造私文書罪
，處有期徒刑月，偽造之「蘇秋雄」署名壹個沒收。應執行有
期徒刑捌月，緩刑年，緩刑期間付保護管束，並應向檢察官指
定之公益團體、地方自治團體或社區提供肆拾小時之義務勞務，
偽造之「蘇秋雄」署名壹個沒收。
    犯罪事實
一、甲○○前因妨害家庭案件，經臺灣高等法院臺南分院以86年
    度上訴字第1145號判處有期徒刑1 年6 月確定，又因妨害風
    化案件，經同院以87年度上更二字第260 號判處有期徒刑5
    年6 月確定，上開兩件接續執行，於民國90年8 月21日假釋
    付保護管束，並在93年11月27日縮刑期滿未經撤銷假釋，視
    為已執行完畢。詎仍不知悔改，與綽號「眼鏡」之丙○○及
    炳榮（起訴書誤載為丁○○），於97年8 月5 日12時許，
    在雲林縣古坑鄉崁腳村農場39地號處飲酒，因缺錢買酒，見
    在旁虎尾糖廠雲林區處崁腳農場所有之重55公斤鐵製水溝蓋
    1 個無人看管，竟出於共同意圖為自己不法所有之犯意聯絡
    ，丙○○先出手行竊，因無法移動而提議由甲○○、炳榮
    一同搬運，惟因上開水溝蓋卡住，丙○○再加入共同搬動。
    嗣將上開水溝蓋移動後，丙○○便提議將之搬上機車，遂再
    由甲○○與炳榮將之搬上炳榮所騎乘車牌號碼LBO-905
    號重型機車，置放於機車腳踏墊上。得手後，丙○○並提議
    將上開水溝蓋變賣。炳榮遂騎乘上開機車，搭載甲○○（
    起訴書誤載為炳榮），並由甲○○坐後座以手伸過炳榮
    向前扶住水溝蓋之方式，載運上開水溝蓋前往嘉義縣大林鎮
    大埔美363 號1 樓，由不知情之余宗智所經營之勁翊企業社
    變賣。
二、97年8 月5 日12時30分許，炳榮於以新臺幣605 元之代價
    ，將上開水溝蓋出售予不知情之勁翊企業社現場負責人余權
    人時，經余權人要求填寫資料，炳榮因上開水溝蓋係經由
    竊盜而來，若於資源收場之登記資料上留下真實姓名，恐遭
    警方循線查獲，為掩飾身份，乃另基於行使偽造私文書之犯
    意，於收受物品、舊貨、五金廢料或廢棄物登記表上，冒用
    虛擬之「蘇秋雄」名義，偽填交貨人姓名為「蘇秋雄」，並
    填寫「蘇秋雄」之身分證字號及地址後，交付余權人，用以
    表示「蘇秋雄」出售水溝蓋之意思，足以生損害於「蘇秋雄
    」及勁翊企業社。嗣因余權人查覺有異，報警循線查獲。
三、案經嘉義縣警察局民雄分局報告臺灣雲林地方法院檢察署檢
    察官偵查起訴。
    理  由
壹、程序（即證據能力）部分：
一、按被告以外之人於審判外之言詞或書面陳述，除法律有規定
    者外，不得作為證據，刑事訴訟法第159 條第1 項定有明文
    ；復按被告以外之人於審判外之陳述，雖不符前4 條之規定
    ，而經當事人於審判程序同意作為證據，法院審酌該言詞陳
    述或書面陳述作成時之情況，認為適當者，亦得為證據；當
    事人、代理人或辯護人於法院調查證據時，知有第159 條第
    1 項不得為證據之情形，而未於言詞辯論終結前聲明異議者
    ，視為有前項之同意；同法第159 條之5 規定甚明。被告3
    人及檢察官對於余權人、乙○○及共同被告甲○○、丙○○
    、炳榮之警詢筆錄，於本院言詞辯論終結前，均未對於證
    據能力聲明異議，本院審酌上開筆錄製作過程並無不法情事
    ，且於製作完成均交其等親閱內容，經確認無訛後簽名，足
    認上開筆錄確係本於證人之陳述內容所製作，證據取得過程
    並無瑕疵，與本案待證事實間具有關聯性，以之為本案證據
    尚無不當，得作為證據使用。
二、次按被告以外之人於偵查中向檢察官所為之陳述，除顯有不
    可信之情況者外，得為證據，刑事訴訟法第159 條之1 第2
    項定有明文。本件證人即共同被告丙○○、炳榮於97年9
    月18日在檢察官偵查中具結後所為之陳述，因檢察官原則上
    均能遵守法律規定，不致違法取供，且其於偵查中向檢察官
    所為之陳述，又無顯不可信之情況，揆諸前開規定，證人丙
    ○○、炳榮上開於偵查中向檢察官所為業已具結之陳述，
    自均得作為證據使用。
三、再次按刑事訴訟法第158 條之3 規定：「證人、鑑定人依法
    應具結而未具結者，其證言或鑑定意見，不得作為證據。」
    所謂「依法應具結而未具結者」，係指檢察官或法官依刑事
    訴訟法第175 條之規定，以證人身分傳喚被告以外之人（證
    人、告發人、告訴人、被害人、共犯或共同被告）到庭作證
    ，或雖非以證人身分傳喚到庭，而於訊問調查過程中，轉換
    為證人身分為調查時，此時其等供述之身分為證人，則檢察
    官、法官自應依本法第186 條有關具結之規定，命證人供前
    或供後具結，其陳述始符合第158 條之3 之規定，而有證據
    能力。若檢察官或法官非以證人身分傳喚而以告發人、告訴
    人、被害人或共犯、共同被告身分傳喚到庭為訊問時（例如
    刑事訴訟法第71條、第219 條之6 第2 項、第236 條之1 第
    1 項、第248 條之1 、第271 條第2 項、第271 條之1 第1
    項），其身分既非證人，即與「依法應具結」之要件不合，
    縱未命其具結，純屬檢察官或法官調查證據職權之適法行使
    ，當無違法可言。而上開不論係本案或他案在檢察官面前作
    成未經具結之陳述筆錄，係屬被告以外之人於偵查中向檢察
    官所為之陳述，本質上屬於傳聞證據，基於保障被告在憲法
    上之基本訴訟權，除該被告以外之人死亡、身心障礙致記憶
    喪失或無法陳述、滯留國外或所在不明而無法傳喚或傳喚不
    到、或到庭後拒絕陳述等情形外，如已經法院傳喚到庭具結
    而為陳述，並經被告之反對詰問，上開非以證人身分而在檢
    察官面前未經具結之陳述筆錄，除顯有不可信之情況者外，
    如已於判決內敘明其符合傳聞證據例外之理由，得為證據，
    非不得採為判斷之基礎（最高法院97年度臺上字第3033號判
    決意旨參照）。查被告甲○○於97年12月1 日經檢察官以共
    同被告身分訊問時，既非屬證人身分，即與「依法應具結」
    之要件不合，檢察官未命其等具結，自無違法之處，且被告
    甲○○嗣後已於審判中到庭具結後，由檢察官及被告丙○○
    、炳榮進行交互詰問，而保障被告丙○○、炳榮之反對
    詰問權，另實務運作時，檢察官偵查中向被告以外之人所取
    得之陳述，原則上均能遵守法律規定，不致違法取供，其可
    信度極高，而被告甲○○未曾提及檢察官在偵查時有不法取
    供之情形，被告丙○○、炳榮亦未釋明被告甲○○於偵查
    中以共同被告身分應訊之供述作成之客觀條件及環境有顯不
    可信之情況，則依前揭說明，應認被告甲○○於偵查中以共
    同被告身分應訊而未經具結之偵訊筆錄亦有證據能力。
四、至其餘公訴人所提出之書面證據，被告3 人及檢察官迄言詞
    辯論終結前亦皆未聲明異議，本院審酌該等書面供述證據之
    取得過程並無瑕疵，與本案待證事實間復具有相當之關聯性
    ，以之為本案證據尚無不當，自得採為證據，合先敘明。
貳、實體部分：
一、被告3 人犯結夥竊盜罪部分：
    (一)訊據被告炳榮對上開犯罪事實欄一部分之犯行坦承不諱
      ；被告哲充固坦承有與被告丙○○及炳榮共同於上開時
      、地飲酒，及與被告炳榮一同搬運上開水溝蓋，並經被
      告炳榮搭載，自機車後座伸手向前扶住上開水溝蓋，一
      同載往勁翊企業社變賣等情，惟矢口否認有何結夥竊盜之
      犯行，辯稱：其並不知道上開水溝蓋為贓物云云；被告丙
      ○○則僅承認有與被告丙○○及炳榮共同於上開時、地
      飲酒乙情，並矢口否認有何結夥竊盜之犯行，辯稱：其並
      未靠近上開水溝蓋，還勸被告甲○○、炳榮不要將系爭
      水溝蓋搬走，如果有人摔下去會變成過失殺人云云。
    (二)經查：
      1.上開水溝蓋為虎尾糖廠雲林區處崁腳農場所有，係在前
        開農場崁置於涵洞上使用之事實，業據證人即該農場職
        員乙○○於警詢時證述綦詳（警卷第26、27頁）；嗣上
        開水溝蓋經被告甲○○、炳榮搬運放置於前開機車載
        往勁翊企業社變賣後，為警循線查獲之事實，則經證人
        即勁翊企業社現場負責人余權人於警詢時證述明確（警
        卷第17、18頁），並有指認照片3 份、收受物品、舊貨
        、五金廢料或廢棄物登記表1 紙、指認犯罪嫌疑人紀錄
        表1 紙、現場照片2 張在卷可稽（警卷第4 、10頁、第
        14至16頁、第25、28頁）；其後上開水溝蓋業已由被告
        甲○○、炳榮買回放回原處之事實，則有贓物認領保
        管單1 紙及本院98年3 月10日電話記錄表1 紙附卷為佐
        （警卷第29頁、本院卷第84頁），是上開各節均堪認屬
        為真。
      2.被告炳榮於警詢、偵查及本院審判程序中，就上開犯
        罪事實，均坦承不諱，且有上開證據在卷可稽。是其自
        白有上開證據足資佐證，堪認與事實相符，應予採信。
      3.被告甲○○固辯稱其不知上開水溝蓋係贓物，而否認本
        件竊盜犯行云云。惟查，證人即共同被告炳榮於本院
        審理時證稱，水溝蓋皆為有人出資建置，可能為台糖或
        其他人所有之物等語（本院卷第75頁反面）。又依現場
        照片所示，上開水溝蓋嵌置於涵洞上，作為維護公眾安
        全之用，有現場照片在卷可按（警卷第28頁）。因此，
        一般人均可認知該等物品應屬他人所有而非廢棄之物。
        再者，衡諸被告3 人為本件犯行當時（97年8 月5 日）
        鋼鐵（含廢鋼、廢鐵）價格高昂，各地鋼鐵材質之物品
        如水溝蓋、欄杆、鐵門等頻傳失竊，不時經報刊雜誌新
        聞媒體披露報導，況被告甲○○當時為37歲智識成熟之
        成年人，對此自難諉以不知，竟任意拔取排水溝之上開
        水溝蓋變賣，其主觀上具有竊盜之不法所有意圖甚明，
        是被告甲○○所辯，顯屬臨訟卸責之詞，無足採信。
      4.被告丙○○雖辯稱，上開水溝蓋遭竊之事與其完全無關
        ，其於被告甲○○、炳榮行竊上開水溝蓋時，尚有規
        勸被告甲○○、炳榮2 人，被告甲○○、炳榮互相
        為對方辯護，證言不可採信云云。惟查：
        (1)證人即共同被告炳榮先於警詢中證稱：「我及甲○
          ○、丙○○於97年8 月5 日下午12時0 分許一起到上
          該雲林縣古坑鄉下崁腳水仙宮旁之崁腳農場內道路旁
          水溝上偷竊上開水溝蓋，後已載往大林鎮過溪里之勁
          翊資源回收場販售。我和甲○○、王榮洲偷竊上該鐵
          製水溝蓋前未曾計畫分帳；但已有共識買酒同飲。是
          丙○○提議偷竊上開水溝蓋，我和甲○○都幫忙搬運
          一起行竊」等語（警卷第6 、7 頁）。又於97年9 月
          18日偵訊時結證：「是丙○○先提議的，是我和甲○
          ○動手下去偷的，丙○○一開始也有下去搬，之後就
          到一旁去了。我們3 人沒有想說偷來之後要如何處理
          ，只是想要買酒」等語（偵卷第9 頁）。嗣於本院審
          理時再以證人身分到庭具結證稱：「當時與被告甲○
          ○、丙○○一同在雲林縣古坑鄉下崁腳水仙宮前喝酒
          ，上開水溝蓋距離喝酒地點約3 公尺，是戴眼鏡之被
          告丙○○提議竊取上開水溝蓋以變賣買酒，他是叫我
          們2 個人去搬看看是否搬得動，目的是要去變賣，我
          們3 人都同意，是由我與被告甲○○下去搬的，搬不
          動被告丙○○也有過來幫忙搬」等語（本院卷第71至
          73頁）。可知被告炳榮對於本件竊盜犯行之犯罪情
          節均自白不諱，又如何與被告甲○○、丙○○謀議、
          合力竊取系爭水溝蓋等情亦證述明確，且先後供述一
          致，並無瑕疵可指。
        (2)另證人即共同被告甲○○於警詢時證稱，係被告丙○
          ○提議竊取上開水溝蓋，其與炳榮協助將系爭水溝
          蓋搬運販賣，竊取上開水溝蓋目的是要3 人一同買酒
          共飲等語（警卷第2 頁）。又於97年12月1 日偵訊時
          陳稱：「我在做資源回收的，那天丙○○說他要休息
          ，約11點多時他打電話給我，叫我幫他搬一塊鐵，我
          朋友『長腳仔』（即被告炳榮）剛好去找我喝酒，
          我跟『眼鏡』（即被告丙○○）說我沒有車，我拜託
          『長腳仔』幫我去載那塊鐵去賣，是『眼鏡』叫我載
          去賣的」等語（偵卷第25、26頁）。嗣於本院審理時
          再以證人身分到庭具結證稱：「當時是炳榮和丙○
          ○在廟那邊，上開水溝蓋離廟約3 米左右距離，當時
          是丙○○說要猜水溝蓋有多重，後來他就去扶看看，
          他扶不起來，就叫我們2 個看是否搬得起來，後來我
          與炳榮去搬，要很出力才行，我們請丙○○幫忙，
          因為當時好像有土卡住了，拉不起來，是我們3 人一
          出力才搬起來的。丙○○的意思是既然已經搬起來了
          就賣掉好了」等語（本院卷第76、77頁）。其就竊取
          系爭水溝蓋之行為，係因被告丙○○提議竊取，其與
          被告炳榮一同將上開水溝蓋搬運等情節，前後供述
          相符。
        (3)綜上觀之，證人即共同被告炳榮與甲○○就共同被
          告丙○○參與本件竊盜犯行之過程，二人供述大致相
          符。證人炳榮與甲○○於偵查時，經檢察官分別於
          97年9 月18日及同年12月1 日偵訊，並未同時在場，
          仍為相同之陳述，顯非為誣指被告丙○○而相互勾串
          。又證人炳榮依本院於審理期日直接審理之觀察，
          其已坦承本件犯行，證述時態度懇切自然，對其涉案
          部分均能明確陳述，並無明顯誇大或匿飾之情形。另
          證人甲○○既否認本件犯行，與被告炳榮承認本件
          犯行，彼此間利益衡突，且結夥3 人以上共犯竊盜罪
          之刑度重於普通竊盜罪，而被告3 人間平日並無仇怨
          ，案發當日更一同飲酒，被告丙○○甚至出錢買酒，
          被告甲○○、炳榮復經具結而為證言，當無甘冒偽
          證罪之重典而捏造事實、設詞誣陷被告丙○○之可能
          ，是綜合上述調查所得情形相互以參，本院認證人即
          共同被告炳榮、甲○○所為不利被告丙○○之證述
          ，其內容堪認係依其2 人親自見聞之情形所為陳述，
          而均足採信。兩相比較，被告丙○○所辯，顯係卸責
          之詞，不足採信。
      5.綜上所述，被告甲○○、丙○○、炳榮共犯本件結夥
        竊盜罪，均堪以認定。被告3 人此部分事證明確，皆應
        依法論科。
二、被告炳榮犯行使偽造私文書罪部分：
    訊據被告炳榮對上開犯罪事實欄二部分之犯行坦承不諱，
    核與證人余權人於警詢中之證述相符（警卷第18、19頁），
    並有收受物品、舊貨、五金廢料或廢棄物登記表及指認犯罪
    嫌疑人紀錄表各1 紙在卷可按（警卷第24、25頁），堪認其
    自白與事實相符。從而，此部分事證明確，被告炳榮行使
    偽造私文書犯行，洵堪認定，應依法論科。
三、論罪科刑：
    (一)核被告甲○○、丙○○、炳榮3 人共同意圖為自己不法
      之所有，竊取被害人之財物，且結夥3 人而犯之，所為均
      係犯刑法第321 條第1 項第4 款之結夥3 人以上竊盜罪。
      被告3 人有犯意聯絡及行為分擔，均應論以共同正犯。被
      告炳榮就犯罪事實欄二之部分，係犯刑法第216 條、第
      210 條之行使偽造私文書罪。其偽造私文書復持以行使，
      偽造私文書之低度行為為高度之行使行為所吸收，不另論
      罪。又其偽造署押、指印及偽蓋印文均為偽造私文書之部
      分行為，亦不另論罪。被告炳榮所犯上開2 罪間，犯意
      各別，行為互殊，應分論併罰。又被告甲○○有如犯罪事
      實欄一所載徒刑執行完畢之前科紀錄，有卷附臺灣高等法
      院被告前案紀錄表可按，其於受徒刑之執行完畢後，5 年
      以內故意再犯本件有期徒刑以上之罪，為累犯，應依刑法
      第47條第1 項規定加重其刑。
    (二)被告甲○○雖稱其與被告炳榮係在97年8 月6 日上午9
      時許向勁翊企業社買回上開水溝蓋，並放置回原處云云（
      本院卷第77頁），惟依證人余權人陳稱，被告2 人係知悉
      其已報案後才買回上開水溝蓋，其與台糖人員均有看見被
      告2 人將上開水溝蓋蓋回原處等語，有本院98年3 月10日
      電話記錄表1 紙可按（本院卷第84頁），且被告炳榮亦
      陳稱「隔天我們2 人，還有我爸有去大林買回水溝蓋，這
      件事台糖的人也有去警察局，台糖的人是說叫我們買回來
      蓋好這樣」等語（本院卷第77頁），因此足認被告甲○○
      、炳榮2 人買回上開水溝蓋係在證人余權人報警處理後
      ，經被害人要求後買回上開水溝蓋，並非於犯罪發覺前自
      首，自無刑法第62條前段關於自首減刑寬典之適用，併予
      指明。
    (三)爰審酌被告3 人不思以正當手段謀求生計，竟貪圖小利而
      為本件竊盜犯行，其犯罪之動機、目的、手段均殊非可取
      ，其等枉顧往來人車安全，造成社會損失非輕。被告炳
      榮為掩飾竊盜犯行，於收受物品、舊貨、五金廢料或廢棄
      物登記表上偽填「蘇秋雄」簽名，惟其犯後坦承犯行，並
      就共犯即共同被告甲○○、丙○○之犯行據實證述，犯後
      態度良好；被告甲○○僅坦承部分犯行，被告丙○○則矢
      口否認犯行，飾詞狡辯，毫無悔愧之意，犯後態度惡劣；
      且念及其等所竊之物旋即為警查獲，並已由被告甲○○、
      炳榮主動買回放回原處，損害尚未擴大，及其等犯罪之
      動機、目的、手段、智識程度、生活狀況、參與程度等一
      切情狀，分別量處如主文所示之刑，並就被告炳榮所犯
      結夥3 人竊盜罪及行使偽造私文書罪合併定應執行之刑。
      另被告炳榮於收受物品、舊貨、五金廢料或廢棄物登記
      表上所偽造之「蘇秋雄」簽名，係偽造之署押，應依刑法
      第219 條規定，不問屬於犯人與否，宣告沒收之。
    (四)又被告炳榮未曾受有期徒刑以上刑之宣告，有臺灣高等
      法院被告前案紀錄表一份在卷可憑，其一時思慮欠週，誤
      觸刑章，已坦白認罪，並於審理中發揮道德勇氣，指證同
      案被告甲○○、丙○○之犯行，顯有悔悟，經此教訓後，
      當知所警惕，信無再犯之虞，本院認對其所宣告之刑，以
      暫不執行為適當，併諭知緩刑3 年，以啟自新。又為期被
      告炳榮能於服務社會中矯正其不勞而獲之偏差觀念，爰
      依刑法第74條第2 項第5 款之規定命其應向檢察官指定之
      公益團體、地方自治團體或社區提供40小時之義務勞務，
      並依同法第93條第1 項第2 款之規定於緩刑期間內付保護
      管束。
據上論斷，應依刑事訴訟法第299 條第1 項前段，刑法第28條、
第321 條第1 項第4 款、第216 條、第210 條、第219 條、第47
條第1 項、第51條第5 款、第74條第1 項第1 款、第2 項第5 款
、第93條第1 項第2 款，判決如主文。
本案經檢察官林豐正到庭執行職務。
中    華    民    國    98    年    3     月    24    日
                  刑事第一庭  審判長法  官  陳宏卿
                                    法  官  藍家偉
                                    法  官  陳美利
以上正本證明與原本無異。
如不服本判決，應於判決送達後10日內向本院提出上訴狀（須附
繕本）。
                                    書記官  王秀如
中    華    民    國    98    年    3     月    24    日
附錄本案論罪科刑法條：
刑法第321 條第1 項第4 款、第210 條、第216 條
刑法第321條第1項第4款
犯竊盜罪而有左列情形之一者，處 6 月以上、 5 年以下有期徒
刑：
四、結夥三人以上而犯之者。
刑法第210條
偽造、變造私文書，足以生損害於公眾或他人者，處 5 年以下有
期徒刑。
刑法第216條
行使第 210 條至第 215 條之文書者，依偽造、變造文書或登載
不實事項或使登載不實事項之規定處斷。


司法院資訊處製作；財團法人民間司法改革基金會備份。
